【裁判字號】    90,交易,12
【裁判日期】    900418
【裁判案由】    過失致死
【裁判全文】
臺灣臺中地方法院刑事判決                            九十年度交易字第一二號
    公  訴  人  臺灣台中地方法院檢察署檢察官
    被      告  丙○○
右列被告因過失致死案件，經檢察官提起公訴（八十九年度偵字第一九二五七號），
本院判決如左：
   主  文
丙○○因過失致人於死，處有期徒刑拾月。緩刑參年。
   事  實
一、丙○○於民國八十九年十月十八日下午二時五十分許，駕駛車牌號碼Ｂ六─一六
    二八號自用小客車，沿台中市○○路由北往南方向行駛，途經屬市區道路時速限
    制每小時四十公里以下之台中市○○路與光明路無號誌交岔路口欲左轉進入光明
    路時，本應注意車前狀況以隨時採取必要之安全措施；且應減速慢行作隨時停車
    之準備；並應行至交岔路口中心處左轉，不得佔用來車道搶先左轉；復應讓直行
    車輛先行，而依當時天侯晴天、日間自然光、路面乾燥、無缺陷、無障礙物、視
    距良好之情形下，並無不能注意之情事，詎竟疏未注意及此，非但未注意車前狀
    況以隨時採取必要之安全措施；且未減速慢行至可以隨時停車之狀況而仍以時速
    約二、三十公里之速度行駛；又未至交岔路口中心處即佔用來車道搶先左轉；復
    未讓直行車輛先行，適有林世明騎乘ＨＦ七─三五三號重型機車附載甲○○，沿
    台中市○○路由南往北方向直行進入前開無號誌交岔路口時，亦疏未減速慢行至
    可以隨時停車之狀況而仍以時速約四、五十公里超速行駛，致閃煞不及碰撞丙○
    ○右前車輪後倒地，甲○○因而受有頭部外傷（涉犯過失傷害罪部分未據告訴）
    ，林世明則受有頭部外傷、胸腹部挫傷合併肋骨骨折等致命傷害，經送醫急救罔
    效，延至同日下午五時四十三分，因外傷性休克不治死亡。丙○○於肇事後，犯
    罪偵查機關未發覺前，委請路人打電話報警自首而接受裁判。
二、案經台中市警察局第四分局報請臺灣臺中地方法院檢察署檢察官相驗後自動檢舉
    偵查起訴。
    理  由
一、右揭事實，迭據被告丙○○於偵審中坦白承認，核與被害人林世明之母林葉秀件
    、父乙○○分別於警訊、偵查中所述情節相符，並經證人即受被害人搭載之甲○
    ○於本院審理時證述明確，復有道路交通事故調查報告表、現場暨車損照片在卷
    可資佐證。而被害人確係因本件交通事故受有頭部外傷、胸腹部挫傷合併肋骨骨
    折等致命傷害致外傷性休克不治死亡，業經臺灣臺中地方法院檢察署檢察官督同
    檢驗員相驗明確，製有勘驗筆錄、相驗屍體證明書及驗斷書在卷足憑。按汽車行
    駛時，駕駛人應注意車前狀況，並隨時採取必要安全措施；在市區道路行車，時
    速不得超過四十公里；汽車行經無號誌之交岔路口，應減速慢行，作隨時停車之
    準備；左轉彎時，應行至交岔路口中心處左轉，不得佔用來車道搶先左轉；轉彎
    車應讓直行車先行，道路交通安全規則第九十四條第三項、第九十三條第一項第
    一款、同條項第四款、第一百零二條第一項第四款、第五款分別定有明文。被告
    及被害人分別為領有駕駛執照之車輛駕駛人，前開交通規則為其等所應注意，而
    依肇事當時天侯晴天、日間自然光、路面乾燥、無缺陷、無障礙物、視距良好（
    有右開道路交通調查報告表為證)之情形下，殊無不能注意之情事。本件事故發
    生之台中市○○路與光明路口係屬市區道路時速限制四十公里之無號誌交岔路口
    ，當時被告及被害人分屬轉彎車及直行車之事實，業據被告陳明，並有前開道路
    交通調查報告表可查。則被告行駛至該無號誌交岔路口時，在無不能注意之情形
   下，自應注意車前狀況以隨時採取必要之安全措施；且應減速慢行作隨時停車之
    準備；並應行至交岔路口中心處左轉，不得佔用來車道搶先左轉；復應讓直行車
    輛先行。惟被告於偵審均供陳：伊當時時速約二、三十公里，且在發生車禍前均
    未見到被害人騎乘之機車等語；再依前開道路交通調查報告表及卷附照片所示，
    被告駕駛之自小客車與被害人所騎乘機車之碰撞處，係在台中市○○路未達交岔
    路口中心點之北向車道內，顯見被告駕車行駛至該無號誌交岔路口時，顯疏於注
    意而全然未發現前方有被害人所騎乘之機車以隨時採取必要之安全措施；且未減
    速慢行至可以隨時停車之狀況而仍以時速約二、三十公里之速度行駛；又未至交
    岔路口中心處即佔用來車道貿然搶先左轉；復未讓被害人所騎乘之直行機車先行
    ，致遭閃剎不及之被害人機車撞及，應堪認定，是被告就本件事故之發生應有過
    失。至於被害人騎乘機車行駛至該時速限制四十公里之無號誌交岔路口時，在無
    不能注意之情形下，本亦應依規定速限行車並減速慢行作隨時停車之準備，惟被
    害人行駛至前揭交岔路口時之時速約為四、五十公里，業據證人甲○○於本院審
    理中證述明確，足見被害人事故發生當時非但未減速慢行至可以隨時停車之狀況
    反仍以四、五十公里之時速超速行駛，致閃煞不及撞及被告所駕駛之自小客車，
    被害人就本件事故之發生，雖亦有疏失之處，但被告仍難辭過失之責，且被告之
    過失行為與被害人之死亡間顯有相當因果關係。因而罪證明確，被告犯行已堪認
    定，應予依法論科。
二、被告因駕車之過失致被害人死亡，核其所為，係犯刑法第二百七十六條第一項之
    過失致人於死罪。被告於肇事後，犯罪偵查機關未發覺前，委請路人打電話報警
    ，並坦承犯行接受裁判，有台中市警察局第四分局西屯分駐所受理各類案件記錄
    表、相驗案件初步調查報告表在卷可稽，為對於未發覺之罪，自首而接受裁判，
    應依刑法第六十二條前段規定減輕其刑。被告已與被害人家屬達成民事和解，有
    台中市北屯區調解委員會調解書影本一份在卷可考。爰審酌被告過失程度非輕、
    被害人因本件車禍事故死亡所生之危害重大，被害人與有過失，被告肇事後旋即
    自首並坦承犯行，復已與被害人家屬達成民事和解，犯後態度良好等一切情狀，
    量處如主文所示之刑，以資懲儆。末查被告未曾受有期徒刑以上刑之宣告，有台
    灣高等法院被告全國前案紀錄表及臺灣臺中地方法院檢察署刑案資料查註紀錄表
    在卷可稽，本次所犯係過失行為，且又與被害人家屬達成民事和解，堪認具有悔
    意，被告經此判刑教訓，當知謹慎而無再犯之虞，被告所宣告之刑，以暫不執行
    為適當，爰併宣告緩刑三年，以勵自新。
據上論斷，應依刑事訴訟法第二百九十九條第一項前段，刑法第二百七十六條第一項
、第六十二條前段、第七十四條第一款，罰金罰鍰提高標準條例第一條前段，判決如
主文。
中      華      民      國    九十    年      四      月     十八       日
                                臺灣臺中地方法院交通法庭
                                    法  官  劉長宜
右正本證明與原本無異。
如不服本判決，應於判決送達後十日內向本院提出上訴狀，上訴於臺灣高等法院臺中
分院( 須附繕本 )。
                                    書記官
中      華      民      國    九十    年      四      月      十九      日
刑法第二百七十六條
因過失致人於死者，處二年以下有期徒刑、拘役或二千元以下罰金。


司法院資訊處製作；財團法人民間司法改革基金會備份。
